【裁判字號】    98,上,500
【裁判日期】    990928
【裁判案由】    返還不當得利
【裁判全文】
臺灣高等法院民事判決                   98年度上字第500號
    上  訴  人  甲○○
    訴訟代理人  林辰彥律師
    複  代理人  黃淑怡律師
                謝玉玲律師
    訴訟代理人  林慶苗律師
    複  代理人  曾憲忠律師
                洪聖濠律師
    被  上訴人  全國停車場股份有限公司
    法定代理人
    兼 上 訴人  乙○○
    被上訴人
    訴訟代理人  姜萍律師
    共      同
    訴訟代理人  許坤立律師
                郭香吟律師
上列當事人間返還不當得利事件，上訴人甲○○、乙○○分別對
於中華民國98年4月21日臺灣士林地方法院97年度訴字第1094號
、99年3月16日臺灣士林地方法院98年度訴更一字第8號第一審判
決提起上訴，本院於99年9月14日合併言詞辯論終結，合併判決
如下：
    主  文
臺灣士林地方法院98年度訴更一字第8號判決命乙○○給付暨該
部分假執行之宣告，及訴訟費用之裁判均廢棄。
上開廢棄部分，甲○○在第一審之訴及假執行聲請均駁回。
甲○○上訴駁回。
乙○○上訴部分第一、二審訴訟費用及甲○○上訴部分第二審訴
訟費用由甲○○負擔。
    事實及理由
一、按分別提起之數宗訴訟，其訴訟標的相牽連或得以一訴主張
    者，法院得命合併辯論；命合併辯論之數宗訴訟，得合併裁
    判，民事訴訟法第205條第1項、第2項定有明文。其以一訴
    提起數項請求，因裁判結果而分別繫屬於法院，自符合併辯
    論並合併裁判。本件上訴人甲○○依不當得利法律關係，先
    位之訴請求被上訴人全國停車場股份有限公司（下稱全國公
    司）給付新台幣（下同）500萬元本息，備位之訴請求上訴
    人乙○○為相同給付，經原法院以97年度訴字第1094號判決
    駁回其對全國公司之請求，另以98年度訴更一字第8號判決
    乙○○應給付500萬元本息，甲○○與乙○○分別就原法院
    97年度訴字第1094號、98年度訴更一字第8號判決敗訴部分
    提起上訴，核該二事件本屬主觀預備合併訴訟，依首開說明
    ，本院乃命合併辯論併合併判決，先予敘明。
二、甲○○主張：其於民國89年4月27日與全國公司簽訂「全國
    停車場股份有限公司股份買賣約定書」（下稱系爭契約），
    購買全國公司全部股份及興建臺北市大同區七０二M０一停
    車場開發投資案之權利，並簽發面額500萬元支票乙紙作為
    股價第一期款，由乙○○以全國公司董事長身分收受兌現，
    然全國公司迄未完成移轉股份事宜。其次，依系爭契約規定
    ，全國公司應於約定期限內取得系爭投資案權利後，再將公
    司全部股份出售甲○○，藉由投資人（股東）全部更換、代
    表人變更，使甲○○取得系爭投資案之權利或經營許可，違
    反獎勵民間參與交通建設條例第42條、促進民間參與公共建
    設法第51條及台北市獎勵民間投資興建公用停車場申請須知
    （83年3月22日修正版）第14條之禁止規定，依民法第71條
    前段規定，系爭契約自始即屬無效。再者，依系爭契約第3
    條約定以「乙○○於本約簽訂之日起壹拾玖個月內未取得台
    北市大同區七０二M０一停車場開發投資案權」為契約解除
    條件，而全國公司於93年6月23日始完成「台北市獎勵投資
    興建大同區七０二M０一市場暨停車場用地土地租賃契約」
    及「台北市大同區七０二M０一市場暨停車場獎勵民間投資
    興建投資契約」之公認證，已逾期限，系爭契約因解除條件
    成就而失效。此外，其係因乙○○以詐欺方式提供不實之財
    務報表等資料，致陷於錯誤而訂立系爭契約，業於89年12月
    22日以律師函通知全國公司撤銷意思表示，系爭契約亦已失
    效。從而，全國公司受領該500萬元價金，顯無法律上原因
    ，其得得依民法第179條規定請求返還上開款項。退步言，
    縱認乙○○係以出售個人持有股份意思受領上開款項，因系
    爭契約無效或解除而屬不當得利，乙○○亦應返還該款。爰
    提起(一)先位聲明：全國公司應給付500萬元及自92年7月1日
    起至清償日止，按週年利率5%計算之利息；(二)備位聲明：乙
    ○○應給付500萬元及自92年7月1日起至清償日止，按週年
    利率5% 計算之利息，並聲明願供擔保請准宣告假執行。經
    原審以97 年度訴字第1094號判決駁回甲○○對全國公司之
    請求，另以98年度訴更一字第8號判決備位被告乙○○應給
    付500萬元及自起訴狀繕本送達翌日即97年7月23日起至清償
    日止，按週年利率5%計算之利息，駁回其餘利息之請求，並
    就勝訴部分宣告假執行。甲○○就上開駁回其先位請求部分
    上訴，聲明：(一)原法院97年度訴字第1094號判決廢棄，(二)全
    國公司應給付500萬元及自92年7月1日起至清償日止，按年
    息5%計算之利息，(三)願供擔保請宣告准予假執行；另就乙○
    ○對於原法院98年度訴更一字第8號判決即備位請求上訴部
    分，答辯聲明：上訴駁回。除援用原審所提立證方式外，補
    提臺北市政府交通局函、臺北市政府函、臺北市獎勵民間投
    資興建公用停車場申請須知、律師函為證。
三、全國公司及乙○○（下稱全國公司等）則以：系爭契約乃全
    國公司全體股東出售所有股份，並以系爭投資案權利之取得
    ，作為契約之成就條件，而非以投資案權利作為買賣標的，
    故無違反投資權利禁止移轉之強制規定。其次，系爭契約僅
    為預約，乙○○個人基於出售股份所受領之500萬元應屬立
    約定金，因系爭契約經簽署後，於89年5月初加具補充條款
    ，約定甲○○應於89年5月11日擬具股份買賣契約草約，並
    於草約討論完一週內簽訂正式股份買賣契約。嗣甲○○、全
    國公司及訴外人家福股份有限公司（下稱家福公司）雖曾簽
    訂「合作意向書」，然甲○○於翌日即藉口該意向書缺頁，
    要求解除該意向書，並拒絕簽署正式股份買賣契約，經全國
    公司催告請求簽約，均未獲置理。甲○○既悔約不履行簽訂
    正式股份買賣契約書之義務，系爭契約乃可歸責於甲○○而
    致不能履行，全國公司遂於89年11月17日通知甲○○解除系
    爭契約，並得類推適用民法第249條第2款規定沒收500萬元
    定金，自無不當得利。再者，系爭契約第3條雖約定「乙○
    ○於本約簽訂之日起壹拾玖個月內未取得台北市大同區七０
    二M０一停車場開發投資案權」為解除事由，然全國公司早
    於80年11月27日取得系爭投資案權，上述文字應屬誤載，且
    所稱「本約」乃指正式股份買賣契約書，而非系爭契約，該
    正式契約既未簽訂，自無可能有該解除事由之發生。縱認有
    該解除事由之發生，依甲○○委任薛銘鴻律師所草擬之「股
    份買賣契約書（草案）」規定，雙方應協力配合辦理向台北
    市政府申請取得投資許可之各項事宜，然因甲○○拒絕簽訂
    正式買賣契約，致無法於期間內取得台北市政府核准投資計
    畫，乃甲○○以不正當行為促使該解除條件成就，依民法第
    101條第2項規定，該解除條件應視為不成就，系爭契約未失
    效等語為辯，就甲○○上訴部分，答辯聲明：上訴駁回；乙
    ○○並就其備位請求敗訴部分上訴，聲明：(一)原法院98年度
    訴更一字第8號判決不利於乙○○部分廢棄；(二)上開廢棄部
    分，甲○○於第一審之訴及假執行聲請駁回。除援用原審所
    提立證方式外，補提臺北市政府交通局函、獎勵民間投資興
    建公用停車場申請須知、臺北市獎勵投資興建公共設施辦法
    、臺北市政府提供土地獎勵民間投資興建公用停車場投資契
    約、獎勵民間參與交通建設條例、臺北市政府公告、全國公
    司函、言詞辯論筆錄、甲○○函、現住戶遷離同意書、律師
    函、家福公司函、臺北市停車管理工程處函、股份買賣契約
    （草約）、拆遷補助費明細表及使用情形、收據為證。
四、不爭執事項：
  (一)甲○○於89年4月27日簽訂系爭契約，並交付以乙○○為受
    款人、面額500萬元支票予乙○○收執，而由乙○○於其帳
    戶兌現領取，全國公司股份迄今並未移轉予甲○○，有系爭
    契約可證。
  (二)甲○○、全國停車場公司與訴外人家福股份有限公司（下稱
    家福公司）曾於89年5月25日簽訂「合作意向書」，嗣合意
    作廢，有合作意向書、合作意向書履行事宜會議記錄為證。
  (三)甲○○曾委律師於89年5月25日提出「股份買賣契約（草案
    ）」予乙○○，惟未經簽署。甲○○及全國停車場公司迄今
    並未另外簽訂正式買賣契約，有股份買賣契約（草案）為憑
    。
五、甲○○主張其與全國公司訂立系爭契約，並交付價金，惟系
    爭契約為無效，復經其撤銷，全國公司應返還價金，退步言
    ，縱認係乙○○出售自己股份而收受價金，亦應由其返還之
    ，全國公司等則以前詞置辯，是本件爭執點為：(一)系爭契約
    之賣方究為全國公司或乙○○？(二)系爭契約是否自始無效？
    (三)系爭契約是否有效力未定或撤銷事由？(四)全國公司於89年
    11月17日解除系爭契約並沒收500萬元是否有據？(五)甲○○
    以系爭契約業經解除為由，請求返還500萬元是否有據？
  (一)系爭契約之賣方究為全國公司或乙○○？
    甲○○主張系爭契約為其與全國公司所訂，股份出賣人為全
    國公司，全國公司辯稱：系爭契約之賣方為包含乙○○在內
    之全國公司全體股東，甲○○交付之500萬元亦由乙○○收
    受云云。經查，系爭契約開宗明義即謂「茲因全國停車場股
    份有限公司決議出售全部的股份給甲○○等人，雙方同意先
    立本約定書，以資共同遵守」，文末「立約定書人（即賣方
    ）」欄則載全國公司及董事長乙○○，並蓋有全國公司及乙
    ○○印文，而甲○○依約支付500萬元，固由乙○○收受，
    惟兩造於簽約時曾一併將該支票影本附於契約之後，契約與
    支票影本亦經全國公司蓋用騎縫章（見1094號卷第9頁），
    衡情，應係以全國公司為契約當事人，否則倘為全體股東出
    賣股份，即與公司無涉，實無須全國公司具名蓋印。又乙○
    ○乃全國公司法定代理人，由其出面收受款項，亦屬合理，
    何況，買受人付款對象，出賣人本得自行指定之，非必以出
    賣人本人為限，殊難遽認收款人即為出賣人，故甲○○稱因
    全國公司指定以乙○○個人為受款人一節，非無足採。參以
    全國公司於89年5月至11月間就後續訂約事宜函催甲○○時
    ，均自承與甲○○簽訂系爭契約，而甲○○回函答覆對象亦
    為全國公司（見原審訴字1094號卷第140-153頁），堪認雙
    方之真意確以全國公司為系爭契約當事人，至嗣後簽訂正式
    契約究仍以全國公司為當事人，或另以全體股東名義締約，
    於系爭契約當事人之認定不生影響。
  (二)系爭契約是否自始無效？
  1.甲○○主張系爭契約約定全國公司應於期限內取得系爭投資
    案後，再將公司全部股份出售甲○○，藉由投資人（股東）
    全部更換、代表人變更，使其取得系爭投資案之權利或經營
    許可，買賣標的包括全國公司股份及系爭投資案權利，後者
    違反獎勵民間參與交通建設條例第42條、促進民間參與公共
    建設法第51條及台北市獎勵民間投資興建公用停車場申請須
    知（83年3月22日修正版）第14條、全國公司與台北市政府
    簽訂之投資契約第5條、第26條有關禁止轉讓投資權利之規
    定，依民法第71條前段規定乃自始即屬無效云云，全國公司
    等則否認之，辯稱：系爭投資案不適用獎勵民間參與交通建
    設條例，而應適用「台北市獎勵民間投資興建公用停車場申
    請須知」及69年2月21日公布之「台北市獎勵投資興建公共
    設施辦法」，依該須知、辦法及原公告之投資契約條文，並
    無明文規範「轉讓投資或經營許可及變更公司負責人」事項
    （本院上字第500號卷1第77-87頁），且系爭契約之標的為
    全國公司之股份，故非無效等語。
  2.按獎勵民間參與交通建設條例第42條規定：「民間機構依本
    條例取得興建、營運交通建設之權利，不得轉讓、出租或為
    民事執行之標的；其因興建、營運所取得之資產、設備，非
    經主管機關同意，不得轉讓、出租或設定負擔；違反者，其
    轉讓、出租或設定負擔之行為無效」、促進民間參與公共建
    設法第51條規定：「（第一項）民間機構依投資契約所取得
    之權利，除為第五十二條規定之改善計畫或第五十三條規定
    之適當措施所需，且經主辦機關同意者外，不得轉讓、出租
    、設定負擔或為民事執行之標的。（第二項）民間機構因興
    建、營運所取得之營運資產、設備，非經主辦機關同意，不
    得轉讓、出租或設定負擔。但民間機構以第八條第一項第六
    款方式參與公共建設者，不在此限。（第三項）違反前二項
    規定者，其轉讓、出租或設定負擔之行為，無效」、台北市
    獎勵民間投資興建公用停車場申請須知（83年3月22日修正
    版）第14條「依本須知取得投資之權利，不得轉讓、出租；
    違者除撤銷其投資權外，申請保證金不予發還，且於二年內
    不再受理其申請獎勵民間投資興建停車場之申請」（本院上
    字500號卷1第97-100頁），全國公司與台北市政府就系爭投
    資案簽訂之「臺北市大同區七０二M０一市場暨停車場獎勵
    民間投資興建案投資契約（下稱投資契約）前言第5條約定
    ：「除本契約另有約定外，租賃契約存續期間，乙方（全國
    公司）不得將本案土地轉租於第三人，或將租賃權提供擔保
    ；除本契約另有約定外，乙方未經甲方同意，不得將本建物
    及營運資產設備移轉、設定負擔與第三人。否則依促進民間
    參與公共建設法第五十一條規定，應屬無效」、第26條約定
    ：「本契約書未盡事宜者，依促進民間參與公共建設法及其
    相關法令辦理，並得由三方協議修改或另定附約補充之」（
    本院上字第500號卷2第20-26頁）。查系爭契約名曰「全國
    停車場股份買賣約定書」、前言及第一條分別約定「全國停
    車場有限公司決議出售全部的股份」、「全國停車場股份有
    限公司代表人：乙○○及全體股東均同意出售於取得興建台
    北市大同區七０二M０一停車場開發投資案之權利，並全部
    地上物拆遷及補償完畢之後將全部的股份（詳附件一）出售
    給甲○○等人及其指定之人」，細繹其文義乃約定「於取得
    系爭投資案…後」將全國公司之股份出售。再參諸甲○○於
    89年5月25日委請薛銘鴻律師擬具者為「股份買賣契約(草案
    )」，全國公司嗣亦催促甲○○簽署該約，其名稱或內容均
    記載買賣標的為全國公司之股份（見原審訴字第1094號卷第
    70-89頁），另依甲○○、全國公司及家福公司三方於89年5
    月25日簽署之「合作意向書」前言亦載明「丙方（即甲○○
    ）；願購買甲方（即全國公司）至少三分之二以上之股份以
    掌握甲方之經營，並願促成甲方就『停車場大樓』提供予乙
    方（即訴外人家福股份有限公司）作為經營商場及停車之用
    」（見原審訴字第1094號卷第92-94頁），縱甲○○購買股
    份之目的，在藉由投資人（股東）全部更換、代表人變更，
    使其取得系爭投資案之權利或經營許可，惟其買賣標的仍屬
    全國公司股份，而非投資權利，不論甲○○所主張上開行政
    法令是否全然適用本案，其與全國公司間股份買賣仍與該法
    令或投資契約所規範之限制權利移轉情事有間，自難援此主
    張系爭契約無效。再參諸全國公司曾於85年間向台北市政府
    報備負責人變更為乙○○，亦經台北市政府准予備查，有台
    北市85年5月16日函文可證（本院上字第500號卷2第75頁）
    ，亦徵非不得更換負責人，甲○○執以主張系爭契約無效，
    尚不足採。
  (三)系爭契約是否有效力未定或撤銷事由？
  1.甲○○主張全國公司股份乃乙○○及其餘股東所有，全國公
    司無權處分之，系爭契約依民法第118條第1項規定自屬效力
    未定云云，惟按出賣人對於買賣標的物，縱無處分權，其買
    賣契約仍屬有效，出賣人亦負有交付其物並移轉其所有權與
    買受人之義務，是全國公司以自己名義與甲○○訂立系爭契
    約，出售乙○○等股東之股份，仍屬有效，甲○○所稱自屬
    誤會。
  2.甲○○又稱係受全國公司法定代理人乙○○以詐欺方式提供
    不實之財務報表等資料，致陷於錯誤而訂立系爭契約之意思
    表示，已於89年12月22日以律師函通知全國公司撤銷意思表
    示云云，全國公司等否認之，甲○○就此亦未能提出具體事
    證以供本院審酌，亦不足採。
  (四)全國公司以89年11月17日解除系爭契約為由，沒收500萬元
    是否有據？
  1.查依系爭契約第2條約定「買賣條件：雙方同意依（附件二
    之商業條款）內容辦理」，約末說明欄載明「附件二之商業
    條款，雙方尚在協商中，一切買賣條件以正式契約為準」等
    文字，可知買賣雙方約定嗣後再訂正式契約詳列買賣條件；
    系爭契約嗣經乙○○以手寫方式加註補充條款記載「89.5.
    11簽約草約完成討論完一週內簽正式合約」，細繹其文意，
    乃謂於正式契約草案完成討論後一週內簽約，並無特定簽約
    日期。雖甲○○曾發函通知全國公司於89年5月26日簽訂正
    式契約，然參之系爭契約第4條約定：「雙方同意正式簽約
    時，應與家樂福股份有限公司之契約同時簽定」，職此，甲
    ○○、全國公司及家福公司三方，於89年5月25日簽定「合
    作意向書，同日甲○○亦提出股份買賣契約書（草案），經
    被上訴人多處增刪修改，尚未確定，有合作意向書、買賣契
    約書草案可憑（見原審訴字1094號卷第71-94頁），甲○○
    表示為使約定內容更加周延，欲延後簽約，並解除三方所定
    合作意向書，而家福公司同意解除合作意向書，並於89年7
    月31日向全國公司表示因建築圖說細節未達成共識，尚待協
    調，聲明合作意向書作廢，全國公司嗣亦同意將該意向書作
    廢，有律師函、全國公司函及90年2月21日商討「合作意向
    書」履行事宜會議記錄足稽（見原審訴字1094號卷第96-99
    、148、150頁），則甲○○與全國公司尚未續就買賣契約書
    草案內容加以商討取得共識，而合作意向書復經立約三方同
    意解除，與家福公司間之合作關係亦猶待協商，自無可能逕
    行依該草約簽訂正式契約，全國公司於89年11月8日以存證
    信函催告甲○○應於函到5日內簽訂「全國停車場股份有限
    公司股份買賣契約」，並於89年11月17日以甲○○未履行簽
    訂正式契約為由，函知解除系爭契約（本院上字第500號卷1
    第200、205頁），尚有可議。
  2.退步言，縱認甲○○有遲延履行締約義務，全國公司等主張
    甲○○所交付500萬元立約定金，應類推適用民法第249條第
    2 款規定，予以沒收云云，然甲○○是否構成遲延訂立正式
    契約尚有可議，已如上述。惟按契約當事人之一方，為確保
    其契約之履行，而交付他方之定金，依民法第249條第2款係
    規定，除當事人另有約定外，契約因可歸責於付定金當事人
    之事由，致不能履行時，該當事人固不得請求返還所付定金
    ，惟此所謂「不能履行」係指給付不能之情形，僅為遲延給
    付，則無該條款之適用（最高法院71年台上字第2992號判例
    可參）。何況，系爭契約第3條（系爭契約誤載為第二條）
    已載明「立約定書之同時甲○○支付新台幣伍佰萬元正，作
    為『股價第一期款』」，即交付500萬元是第一期買賣價金
    ，並非全國公司所稱之立約定金性質，殊與民法第249條有
    關定金效力之立法意旨不同，自無類推適用該規定拒絕返還
    價金之餘地。
  (五)甲○○以系爭契約業經解除為由，請求返還500萬元是否有
    據？
  1.按約定解除權之行使，須以意思表示為之，此與契約附有解
    除條件，於條件成就時，契約當然失其效力，有所不同，此
    觀於民法第258條第1項、第99條第2項規定自明。系爭契約
    第3條約定「…授權甲○○於本約無效或解除（即乙○○於
    本約簽定之日起壹拾玖個月內未取得台北市大同區七０二M
    ０一停車場開發投資案權）之日，逕填發票日兌現該保證支
    票」等文字，甲○○雖主張乙○○未能遵期取得系爭投資案
    乃契約解除條件，全國公司等則主張為契約解除事由。細繹
    該第3條文字，並無約定契約將因乙○○未於19個月屆滿時
    取得系爭投資案權利即不待解除，當然失效，衡情應僅屬契
    約之解除事由，甲○○仍須以意思表示行使契約解除權。
  2.全國公司等另稱系爭契約第3條所載「本約」乃指將來「正
    式股份買賣契約」，而非系爭契約，該正式契約尚未訂定，
    系爭契約第3條所定解除事由自無從發生云云，為甲○○否
    認之。依全國公司於89年12月8日回復甲○○之函文內容，
    已明示契約第3條所謂「本約無效或解除」係指於系爭契約
    簽定日起19個月內而言（見原審訴字1094號卷第105頁即本
    院上字第500號卷1第208頁），且綜觀系爭契約並無明示本
    約係指正式股份買賣契約，依第3條全文約定「立約定書之
    同時甲○○支付新台幣伍佰萬元正，作為股價第一期款，同
    時乙○○應開立同額發票日空白之支票作為履約保證金。並
    授權甲○○於本約無效或解除（即乙○○於本約簽定之日起
    壹拾玖個月內未取得台北市大同區七０二M０一停車場開發
    投資案權）之日，逕填發票日兌現該保證支票」，均在規範
    立約定書所生權利義務，其後於第4條及說明欄始提及正式
    簽約或正式契約。至甲○○委由薛銘鴻律師草擬之「股份買
    賣契約（草案）」第2條（股價之給付方式）第1項第1款所
    載「股份第一期款新台幣參仟萬元正，其中新台幣伍佰萬元
    甲方已開立民國89年5月3日為發票日、票號：MF521353、面
    額新台幣伍佰萬元、付款人：台北縣板橋信用合作社民族分
    社之支票給付，同時乙○○簽發同額發票空白、票號：UW00
    00000、付款人：世華聯合商業銀行後埔分行之支票作為保
    證，並此授權甲方於『本約』無效或解除時，填發票日兌現
    該支票。…」，然正式契約非不得重為約定，實不能以嗣後
    之正式契約草案亦有前述文字而反認系爭契約第3條所載「
    本約」係指正式買賣契約，全國公司等此部分辯詞尚不足採
    。
  3.查系爭契約簽訂日期為89年4月27日，依上開第3條約定，乙
    ○○至遲應於簽訂日起算19個月即90年11月27日前為全國公
    司確定取得系爭投資案權利，倘有逾時，甲○○即可解除系
    爭契約。甲○○雖謂縱認系爭契約第3條為約定解除事由，
    因全國公司逾期遲至93年6月23日始完成系爭投資案之簽約
    ，其業於89年11月13日以板橋後埔郵局第1581號存證信函表
    示解除系爭契約（本院上字第500號卷1第201-204頁），然
    斯時履行期尚未屆滿，全國公司等尚無遲延情事，甲○○自
    無解除權可得行使，其預為表示解除契約，於法不合，而其
    復未證明90年11月27日後曾為解約之表示，自難認其已合法
    解除系爭契約。
  4.全國公司與甲○○各為契約之解除既均不合法，系爭契約仍
    有效存在，全國公司受領該500萬元即非無法律上原因，甲
    ○○主張依不當得利規定，先位請求全國公司返還之，洵屬
    無據，而其依相同規定，備位請求乙○○返還該筆價金，非
    惟乙○○係依約受領該款，尚非不當得利外，全國公司同意
    甲○○將第一期價金交付乙○○，乃屬契約自由約定事項，
    契約嗣後若有解除，仍應由契約當事人全國公司對甲○○負
    價金返還義務，非謂乙○○因此須承擔返還責任。
六、綜上所述，甲○○依不當得利法律關係，先位請求全國公司
    返還500萬元及自92年7月1日起至清償日止，按年息5%計算
    之利息，備位請求乙○○給付500萬元及自起訴狀繕本送達
    翌日即97年7月23日起至清償日止，按週年利率5%計算之利
    息，均不應准許。原法院97年度訴字第1094號判決為甲○○
    敗訴判決，並駁回該部分假執行聲請，核無不合，甲○○此
    部分之上訴，為無理由，應予駁回；原法院98年度訴更一字
    第8號判決命乙○○給付500萬元及利息，併准假執行部分，
    自有未合，乙○○上訴求予廢棄改判，為有理由，爰由本院
    廢棄該判決命乙○○給付部分及假執行宣告。
七、二造其餘攻擊防禦方法，經審酌後，認與判決結果無影響，
    爰不一一論述。
八、據上論結，本件甲○○之上訴無理由、乙○○之上訴有理由
    。依民事訴訟法第450條、第449條第1項、第78條，判決如
    主文。
中    華    民    國    99    年    9     月    28    日
                    民事第八庭
                        審判長法  官  黃熙嫣
                              法  官  李國增
                              法  官  陳玉完
正本係照原本作成。
如不服本判決，應於收受送達後20日內向本院提出上訴書狀，其
未表明上訴理由者，應於提出上訴後20日內向本院補提理由書狀
（均須按他造當事人之人數附繕本）上訴時應提出委任律師或具
有律師資格之人之委任狀；委任有律師資格者，另應附具律師資
格證書及釋明委任人與受任人有民事訴訟法第466條之1第1項但
書或第2項（詳附註）所定關係之釋明文書影本。如委任律師提
起上訴者，應一併繳納上訴審裁判費。
中    華    民    國    99    年    10    月    1     日
                              書記官  鎖瑞嶺
附註：
民事訴訟法第466條之1（第1項、第2項）：
對於第二審判決上訴，上訴人應委任律師為訴訟代理人。但上訴
人或其他法定代理人具有律師資格者，不在此限。
上訴人之配偶、三親等內之血親、二親等內之姻親，或上訴人為
法人、中央或地方機關時，其所屬專任人員具有律師資格並經法
院認為適當者，亦得為第三審訴訟代理人。

司法院資訊處製作；財團法人民間司法改革基金會備份。
